臺灣高等法院高雄分院刑事判決　　　　96年度交上訴字第18號
上　訴　人　臺灣屏東地方法院檢察署檢察官
被　　　告　甲○○
上列上訴人因被告公共危險案件，不服臺灣屏東地方法院95年度
交訴字第40號中華民國65年12月12日第一審判決（起訴案號：臺
灣屏東地方法院檢察署95年度偵字第2218號），提起上訴，本院
判決如下：
    主  文
上訴駁回。
    理  由
一、公訴意旨略以：被告甲○○於民國94年9 月25日凌晨0 時20
    分許，駕駛車牌號碼PFW-206 號重型機車，沿屏東縣東港鎮
    ○○路由北往南行駛，途經該路第三支水銀燈處，適有林崇
    喜酒後駕駛車牌號碼WQB-756 號輕型機車行經該處，因受酒
    精影響，注意力及控制力皆降低，自後撞及被告駕駛之前開
    機車右側後方，被告及林崇喜因而人、車倒地，致林崇喜受
    有頭部外傷合併顱內出血之傷害，被告之腿部亦受有傷害，
    惟被告未在現場等候救護人員或員警處理，竟駕駛前開機車
    逃逸，因認被告涉有刑法第185 條之4 之肇事致人死傷逃逸
    罪嫌云云。
二、按犯罪事實，應依證據認定之，無證據不得認定犯罪事實；
    又不能證明被告犯罪者，應諭知無罪之判決；刑事訴訟法第
    154 條第2 項、第301 條第1 項分別定有明文。次按認定不
    利於被告之證據須依積極證據，苟積極證據不足為不利於被
    告事實之認定，即應為有利被告之認定，更不必有何有利之
    證據；又犯罪事實之認定，應憑證據，如無相當之證據，或
    證據不足以證明，自不得以推測或擬制之方法，以為裁判之
    基礎；最高法院30年上字第816 號判例、40年台上字第86號
    判例可資參照。
三、公訴人認被告涉有前述肇事致人死傷逃逸罪嫌，無非係以被
    告及證人邱義朗之供述，暨依法務部法醫研究所鑑定結果，
    林崇喜之死亡原因為頭部外傷合併顱內出血，其頭部外傷則
    係車禍倒地頭部撞擊地上所致，死亡方式應屬意外等情，為
    其主要論據。
四、訊據被告則堅決否認有何肇事致人死傷逃逸之犯行，辯稱：
    本件是林崇喜騎乘機車自後追撞我所騎機車，我不是肇事者
    ，而是林崇喜肇事，我無肇事責任，且本案車禍時間是深夜
    ，當時路上人車稀少，我未隨身攜帶行動電話，乃騎乘機車
    返回距肇事地點僅約3 至5 分鐘車程之家中，並立即以家中
    0000000 號電話向119 報案請求救護，報案後，我料想傷者
    必就近送至輔英醫院急救，而且我腳部也受傷流血，遂未折
    返肇事地點，而直接前往輔英醫院，並於輔英醫院遇見警員
    林墩慶時，向其告知我在上開地點發生車禍受傷，我並無肇
    事逃逸等語。經查：
  (一)證人邱義朗於檢察官偵查中所為之陳述，已依法具結，其並
    於原審到庭作證，經被告行使詰問權，證人未曾提及檢察官
    在偵查時有不法取供之情形，被告亦未釋明上開陳述有顯不
    可信之情況，依刑事訴訟法第159 條之1 第2 項規定，證人
    邱義朗於偵查中之證言具有證據能力，先予敘明。
  (二)被告於94年9 月25日凌晨0 時17分許，騎乘車牌號碼PFW-20
    6 號機車，沿屏東縣東港鎮○○路由北往南行駛，行經該路
    第三支水銀燈處，遭林崇喜騎乘車牌號碼WQB-756 號機車自
    後追撞，林崇喜因而人車倒地，受有頭部外傷合併顱內出血
    等傷害，經送往東港鎮輔英醫院急救，於翌（26）日凌晨1
    時40分許，不治死亡，經抽血檢驗結果，林崇喜血液中酒精
    濃度為195.48mg/dl （折合吐氣所含酒精濃度每公升0.9774
    毫克）等事實，業據被告供承不諱，並有輔英醫院急診病歷
    、診斷證明書及檢驗報告單各1 件附卷可稽，復經檢察官會
    同法醫師相驗屬實，製有鑑定驗斷書、勘驗筆錄及相驗屍體
    證明書在卷足憑，且法務部法醫研究所鑑定結果認為林崇喜
    之死亡原因為頭部外傷合併顱內出血，推斷其頭部外傷應係
    車禍後頭部撞擊地上所致，而非遭他人毆打，故其死亡方式
    應屬意外，有鑑定書在卷可考。
  (三)按刑法第185 條之4 之肇事致人死傷逃逸罪，乃為加強救護
    ，減少被害人之死傷，促使駕駛人於肇事後能對被害人即時
    救護，是該罪之成立祇以行為人有駕駛動力交通工具肇事，
    致人死傷而逃逸之事實為已足，不以行為人之肇事有無過失
    ，被害人是否因之成為無自救能力人為必要（最高法院90年
    度台上字第6786號判決參照）。本件被告駕駛機車遭林崇喜
    之機車自後追撞，林崇喜因此人車倒地受傷，林崇喜自應負
    全部之過失責件，被告遭後車追撞雖無過失責任，然揆諸前
    開說明，被告仍屬駕駛動力交通工具肇事，應負救護傷患之
    義務，甚為明灼。被告辯以其非肇事者云云而主張卸免救護
    義務，要無足取。
  (四)本件車禍發生後，適證人邱義朗駕車經過，邱義朗於當日凌
    晨0 時17分27秒，以其0000000000號行動電話向屏東縣警察
    局東港分局東濱派出所報案等情，業經證人邱義朗於檢察官
    偵查中證述甚詳，並有中華電信（行動）資料查詢在卷可稽
    （見相驗卷第40、47頁）。又被告於肇事後立即返回屏東縣
    東港鎮○○街21號家中，並於當日凌晨0 時21分58秒以其家
    中0000000 號電話向119 報案稱有民眾「昏倒」，惟因輔英
    醫院已先出動救護車將林崇喜送醫，119 乃取消任務，林崇
    喜於當日凌晨0 時28分被送往輔英醫院，而被告因本件車禍
    受有右小腿兩處擦傷各7.5 公分及5.5 公分之傷害，亦於當
    日凌晨0 時27分前往輔英醫院就診，並於遇見處理本件車禍
    之員警林墩慶時，向其直承係因本件車禍受傷等情節，已經
    證人林墩慶及當日在屏東縣消防局勤務中心執勤之警員陳正
    雄於原審證述明確 (見原審卷第24、25、47、48頁)， 並有
    屏東縣消防局電話紀錄清冊、被告受傷情形之診斷證明書、
    輔英醫院94年10月19日輔醫歷字第0941019012號函附林崇喜
    急診病歷、屏東縣消防局95年8 月11日屏消指字第09500065
    54號函各1 份在卷可憑（見相驗卷第51、89、90頁，原審卷
    第34、42、43頁）。綜上各情，被告辯稱其當時係因深夜，
    又未隨身攜帶手機，始返家打電話向119 報案，並料想受傷
    之林崇喜必就近被送至輔英醫院，且其本身亦受傷，乃於報
    案後逕行前往輔英醫院，而未折返肇事地點等語，核與前開
    證據相符，應可採信。
  (五)依據上開證據所示，被告於報案當時避重就輕謊稱係民眾昏
    倒而非車禍受傷，且隱瞞其為肇事當事人之身分，又於前往
    輔英醫院就醫時，未主動告知警員車禍肇事，係經警員詢問
    始告知車禍一事，雖可認定。惟被告始終認為其非肇事者，
    業如前述，則被告於報案當時隱瞞其為肇事者身分並避重就
    輕稱係民眾昏倒，應與其主觀上之認知有關。然被告既於肇
    事後立即以其家中電話向119 報案請求救護受傷之林崇喜，
    並於被發覺為肇事者之前，即向處理本件車禍之員警承認其
    為肇事者，足證被告並無肇事逃逸之意，且被告已盡其救護
    義務。否則，被告應無以其家中電話報案而留下線索之可能
    ，更無前往輔英醫院並向警員自白肇事之必要。再參以被告
    因本件車禍受有小腿2 處擦傷各7.5 公分及5.5 公分，有其
    診斷證明書可憑，被告受傷情形甚微，衡諸常情，被告並無
    非就醫不可之必要，設若被告確有逃逸之犯意，則其隱忍在
    家自行擦藥即可，何需前往輔英醫院就醫並向警員自白犯行
    。綜上參合印證，本院認被告並無肇事逃逸之犯意，殊難以
    其未留在現場，且於報案當時避重就輕，即遽認其有肇事逃
    逸之故意而科以肇事致人死傷逃逸罪名。此外，公訴人復未
    提出其他積極證據足資證明被告確有肇事致人死傷逃逸之犯
    行，不能證明被告犯罪，自應為其無罪之諭知。
五、原審因而以不能證明被告犯肇事逃逸罪，而為被告無罪之諭
    知，核無違誤。檢察官上訴意旨，猶執前詞，指摘原判決不
    當，為無理由，應予駁回。
據上論斷，應依刑事訴訟法第368 條，判決如主文。
本案經檢察官方娜蓉到庭執行職務。
中　　華　　民　　國　　96　　年　　4 　　月　　9 　　日
                  刑事第三庭    審判長法  官  周賢銳
                                      法  官  謝宏宗
                                      法  官  范惠瑩
以上正本證明與原本無異。
如不服本判決應於收受本判決後10日內向本院提出上訴書狀，其
未敘述上訴理由者，並得於提起上訴後10日內向本院補提理由書
狀（均須按他造當事人之人數附繕本）「切勿逕送上級法院」。
中　　華　　民　　國　　96　　年　　4 　　月　　9 　　日
                                      書記官  吳華榮
